【裁判字號】    97,消債更,112
【裁判日期】    980526
【裁判案由】    更生事件
【裁判全文】
臺灣臺東地方法院民事裁定           97年度消債更字第112號
聲  請  人  甲○○
上列當事人聲請更生事件，本院裁定如下：
    主  文
聲請人甲○○自中華民國九十八年五月二十六日十七時起開始更
生程序。
保全處分之聲請駁回。
命司法事務官進行本件更生程序。
    理  由
一、按債務人不能清償債務或有不能清償之虞者，得依消費者債
    務清理條例（下稱消債條例）所定更生或清算程序，清理其
    債務；惟債務人對於金融機構因消費借貸、自用住宅借款、
    信用卡或現金卡契約而負債務，在聲請更生或清算前，應提
    出債權人清冊，以書面向最大債權金融機構請求協商債務清
    償方案，並表明共同協商之意旨；倘若法院裁定開始更生程
    序，並應載明其年、月、日、時與即時發生效力等事項；消
    債條例第3條、第45條第1項及第151條第1項分別定有明文。
二、本件聲請意旨略以：聲請人於消債條例施行後提出債權人清
    冊，以書面向最大債權金融機構即永豐信用卡股份有限公司
    （下稱永豐公司）請求協商債務清償方案，並表明共同協商
    之意旨，遭永豐公司以無法負擔任何還款條件為由而付與前
    置協商不成立通知書；今因聲請人有不能清償債務之情事，
    且其無擔保或無優先權之債務總額未逾新臺幣（下同）12,0
    00,000元，復未經法院裁定開始清算程序或宣告破產，爰向
    本院聲請更生等語。
三、聲請人於消債條例施行後提出債權人清冊，以書面向最大債
    權金融機構即永豐公司請求協商債務清償方案，並表明共同
    協商之意旨，遭永豐公司以無法負擔任何還款條件為由而付
    與前置協商不成立通知書，且其無擔保或無優先權之債務總
    額約為1,085,233 元等情，有前置協商不成立通知書、財團
    法人金融聯合徵信中心當事人綜合信用報告，以及臺灣桃園
    地方法院民國98年1 月10日桃院永98司執松字第1947號執行
    命令等件（見本院卷第21頁至第23頁、第31頁及第83頁）在
    卷可稽，足堪認定。茲本院就聲請人是否具備不能清償債務
    之要件，析述如下：
  (一)聲請人於民國95年至96年間平均每月收入為29,023元（計算
    式：349,261＋347,300＝696,561，696,561÷24＝29,023，
    四捨五入至個位數），有95年度及96年度綜合所得稅各類所
    得資料清單及在卷可稽（見本院卷第33頁至第34頁），堪以
    認定。
  (二)聲請人雖然陳報每月尚須支出保險費、水電費、瓦斯費、膳
    食費、交通費、電話費及其他雜支項目等必要費用，並須支
    付年僅9 歲及5 歲之子女鄭宇宏與鄭愛霓之扶養費用，合計
    22,510元。惟本院審酌聲請人陳報之水電費、電話費及其他
    雜支項目費用等均非聲請人個人所必要之支出，自難逕予全
    額列入必要生活費用之支出；再者，聲請人投保之防癌終身
    健康保險、長青ABC終身保險、新ABC終身保險等商品，亦非
    聲請人維持生活所需，聲請人因此支出之保險費用，當與生
    活必要支出有別，應予扣除；另聲請人為子女支出之補習費
    用，非為維持子女生活所必要之支出，同應予以扣除；聲請
    人復未提出足資釋明配偶即鄭宇宏與鄭愛霓之母賴葵如無法
    分擔扶養費用之證據等情；再參以內政部公告臺灣省最低生
    活費每人每月9, 829元之標準，認聲請人每月必要支出費用
    及扶養費用應以略低於聲請人陳報金額之19,658元估算，較
    為適當。
  (三)至此可知，聲請人每月實際可資運用之金額為9,365 元（計
    算式：29,023－19,658＝9,365），尚有債務約1,085,233元
    ，且須負擔遲延利息，又無其他明顯足以負擔之還款方案可
    資運用；縱使僅以永豐公司、金陽信資產管理股份有限公司
    及國泰世華商業銀行股份有限公司之債權額約932,278 元及
    平均週年利率15.53%（計算式：債權額約為213,224＋542,4
    21＋176,633＝932,278；平均週年利率為19.71＋11.88＋15
    ＝46.59，46.59÷3＝15.53；見本院卷第83頁至第84頁）估
    算，聲請人尚且不能負擔遲延利息，遑論有何清償債務之可
    能。從而，聲請人陳稱具有不能清償債務之情事等語，洵為
    可採。
四、綜上所述，聲請人前置協商不成立，且有不能清償債務之情
    事；聲請人復無消債條例第6條第3 項、第8條或第46條各款
    所定駁回更生聲請之事由存在。聲請人請求裁定開始更生，
    尚無不合，應予准許，並命司法事務官進行本件更生程序。
    另法院裁定開始更生程序後，對於債務人不得開始或繼續訴
    訟及強制執行程序，消債者債務清理條例第48條第2 項定有
    明文；是以，聲請人雖又請求裁定准為停止強制執行程序等
    項目之保全處分，然本院既已裁定開始更生程序，即無另行
    裁定准予保全處分之必要。至於聲請人於本院裁定開始更生
    前，2 年內曾有害及債權人權利之無償行為部分，僅為得撤
    銷該無償行為之事由而已，尚與聲請人有無不能清償債務之
    情事無涉，此觀消債條例第20條第1 項之規定足明；如有必
    要，本院得於裁定開始更生後，依消債條例第16條第1 項選
    任律師、會計師或其他適當之自然人或法人一人為監督人或
    管理人，特此敘明。
五、據上論結，依消債條例第45條第１項、第16條第１項，裁定
    如主文。
中    華    民    國    98    年    5     月    26    日
                        民事庭法  官  陳谷鴻
以上正本係照原本作成。
本件裁定不得抗告。
本裁定已於98年5月26日17時公告。
中    華    民    國    98    年    5     月    26    日
                              書記官  莊永利


司法院資訊處製作；財團法人民間司法改革基金會備份。
